ACORDAO-COMPLETO-2419322

ACÓRDÃO 9288/2020 ATA 30/2020 - PRIMEIRA CÂMARA

VISTOS, relatados e discutidos estes autos de processo de aposentadoria, em fase de monitoramento do Acórdão 2736/2012-TCU-Segunda Câmara,
ACORDAM os Ministros do Tribunal de Contas da União, reunidos em Sessão da Primeira Câmara, diante das razões expostas pelo relator e com fundamento na Constituição Federal, art. 71, III e IX, e na Lei 8.443/1992, art. 39, II, e 43, II, e no Regimento Interno, art. 250, em:
9.1. acolher as razões de justificativa apresentadas pelo Sr. Lauro Oliveira Viana;
9.2. determinar à Fundação Universidade Federal do Piauí que:
9.2.1. a partir do trânsito em julgado do MS 31.412/DF, promova a absorção da vantagem referente à URP, paga sob a forma de rubrica judicial, pelas leis que vierem a alterar a estrutura remuneratória de Agenor de Sousa Martins,  Delson Castelo Branco Rocha e Edison Gayoso Castelo Branco Barbosa; 
9.2.2. quando da regularização dos proventos, emita novos atos de aposentadoria pelo sistema e-Pessoal para os interessados mencionados no subitem anterior;
9.3. no prazo de trinta dias, sob pena de responsabilidade solidária da autoridade administrativa omissa e mediante prévia instauração de processo administrativo, apure o montante indevidamente recebido pelos inativos a seguir mencionados, desde a ciência do Acórdão 2736/2012-TCU-Segunda Câmara até a efetiva correção dos pagamentos:
9.3.1. Agenor de Sousa Martins, relativamente ao pagamento a maior da Retribuição de Titulação;
9.3.2. José Miranda Filho e Lideonete Louçana Araújo, relativamente à vantagem da gratificação de 1/3 do salário;
9.3.3. Leontina de Melo Mesquita, relativamente ao Plano Collor (84,32%) .

PESSOAL. APOSENTADORIA. URP. AUDIÊNCIA.

Primeira Câmara

Fundação Universidade Federal do Piauí.

3. Interessados/Responsáveis:
3.1. Interessados: Agenor de Sousa Martins (XXX.716.243-XX); Conrado Nogueira Barros (XXX.545.523-XX); Delson Castelo Branco Rocha (XXX.589.093-XX); Edison Gayoso Castelo Branco Barbosa (XXX.023.703-XX); Elizabete da Silva Rodrigues (XXX.769.433-XX); Izolete Chaves Alvarenga do Nascimento (XXX.879.333-XX); José Miranda Filho (XXX.288.313-XX); Juliana Alves de Matos (XXX.882.113-XX); Leontina de Melo Mesquita (XXX.392.403-XX); Lideonete Louçana Araújo (XXX.695.888-XX).

13.1. Ministros presentes: Walton Alencar Rodrigues (Presidente), Benjamin Zymler (Relator), Bruno Dantas e Vital do Rêgo.
13.2. Ministro-Substituto presente: Augusto Sherman Cavalcanti.

Associação dos Docentes da Universidade Federal do Piaui - ADUFPISSIND

BENJAMIN ZYMLER

Adoto como relatório a bem lançada instrução do AUFC da Secretaria de Fiscalização de Pessoal (Sefip) , acolhida no âmbito daquela unidade técnica e pela representante do Ministério Público junto ao Tribunal de Contas da União (MPTCU) : 
"INTRODUÇÃO
1.	Trata-se de monitoramento do Acórdão 2736/2012-TCU-Segunda Câmara, proferido na Sessão de 24/4/2012, de relatoria do e. Ministro Augusto Nardes (peça 3, p. 40-41) , que considerou ilegais os atos de concessão de aposentadoria de Agenor de Sousa Martins, Delson Castelo Branco Rocha, Edison Gayoso Castelo Branco Barbosa, Elizabete da Silva Rodrigues, José Miranda Filho, Leontina de Melo Mesquita e Lideonete Louçana Araújo, em razão de:
	a) Agenor de Sousa Martins: incorporação, por decisão judicial, de percentual relativo a plano econômico (URP - 26,05%) , sem que fossem consideradas, para fins de absorção, as novas estruturas remuneratórias implantadas após o provimento jurisdicional; não proporcionalização correta da Gratificação de Estímulo à Docência (GED) , em razão de a aposentadoria ter sido concedida com proventos proporcionais a 75%, com fundamento na Emenda Constitucional 20/1998; 
	b) Delson Castelo Branco Rocha e Edison Gayoso Castelo Branco Barbosa: incorporação, por decisão judicial, de percentual relativo a plano econômico (URP - 26,05%) ; 
	c) Elizabete da Silva Rodrigues: ausência do requisito de idade (60 anos) na data de publicação da EC 41/2003 (31/12/2003) para aposentadoria com proventos proporcionais (26/30 avos) , com fundamento no art. 40, inciso III, alínea 'b', do art. 40 da Constituição Federal, combinado com o art. 3º da EC 41/2003 (regra do direito adquirido até 31/12/2003) . A aposentadoria poderia prosperar com base no art. 40, § 1º, inciso III, alínea 'b', da Constituição Federal, com a redação dada pela EC 41/2003, devendo neste caso os proventos ser calculados com base na média das remunerações;
	d) José Miranda Filho e Lideonete Louçana Araújo: pagamento da vantagem da gratificação de 1/3 do salário, concedida judicialmente no regime celetista, sem absorção decorrente da implantação de novas estruturas remuneratórias e em desacordo com os valores devidos na edição da Lei 8.112/1990;
	e) Leontina de Melo Mesquita: manutenção da incorporação, por decisão judicial, de percentual relativo a plano econômico (Plano Collor - 84,32%) , sem que fossem consideradas, para fins de absorção, as novas estruturas remuneratórias implantadas após o provimento jurisdicional. 
2. 	No ato de Izolete Chaves Alvarenga do Nascimento, com aposentadoria proporcional a 90%, considerado legal, verificou-se posterior alteração do fundamento legal da aposentadoria, tendo em vista a integralização dos proventos, sem o devido envio de novo ato em favor da inativa.
HISTÓRICO
3.	No âmbito da deliberação, foram feitas as seguintes determinações:
9.2. considerar legais os atos de fls. 22/25, 38/41 e 54/57, de interesse de Conrado Nogueira Barros (fls. 22/25) , Izolete Chaves Alvarenga do Nascimento (fls. 38/41) e Juliana Alves de Matos (fls. 54/57) , concedendo-lhes os correspondentes registros, ressalvando que os anuênios relativos ao de fls. 54/57 estão sendo pagos no percentual correto (15%) :
9.3. considerar ilegais os atos de fls. 2/5, 26/37, 42/45 e 58/65, de Agenor de Sousa Martins (fls. 2/5) , Delson Castelo Branco Rocha (fls. 26/29) , Edison Gayoso Castelo Branco Barbosa (fls. 30/33) , Elizabete da Silva Rodrigues (fls. 34/37) , José Miranda Filho (fls. 42/45) , Leontina de Melo Mesquita (fls. 58/61) e Lideonete Louçana Araújo (fls. 62/65) , negando-lhes os respectivos registros;
9.4. dispensar o ressarcimento das quantias indevidamente recebidas, em boa-fé, por Agenor de Sousa Martins, Elizabete da Silva Rodrigues, José Miranda Filho, Leontina de Melo Mesquita e Lideonete Louçana Araújo, o primeiro somente em relação à proporção incorreta dos proventos, consoante o disposto no Enunciado nº 106 da Súmula de Jurisprudência do TCU;
9.5. determinar à Fundação Universidade Federal do Piauí que:
9.5.1. promova a restituição dos valores indevidamente pagos aos aposentados Agenor de Sousa Martins, Delson Castelo Branco Rocha e Edison Gayoso Castelo Branco Barbosa, nos termos do art. 46 da Lei n° 8.112/1990, tão logo seja desconstituída a decisão judicial proferida no MS nº 2005.40.00.000458-9, impetrado pela Associação dos Docentes da Universidade Federal do Piauí, contra o ato do Reitor da Universidade, que suspendeu o pagamento da parcela de 26,05%, referente à URP de fevereiro de 1989, em cumprimento a determinação desta Corte de Contas;
9.5.2. com relação aos aposentados Agenor de Sousa Martins, Elizabete da Silva Rodrigues, José Miranda Filho, Leontina de Melo Mesquita e Lideonete Louçana Araújo, o primeiro somente em relação à proporção incorreta dos proventos, com fundamento nos arts. 71, inciso IX, da Constituição Federal e 262 do Regimento Interno desta Corte, cessar, no prazo de 15 (quinze) dias, contados a partir da ciência da deliberação do Tribunal, os pagamentos decorrentes dos atos impugnados, sob pena de responsabilidade solidária da autoridade administrativa omissa;
9.5.3. dê ciência, no prazo de 15 (quinze) dias, contado da notificação, do inteiro teor desta deliberação aos interessados cujos atos foram considerados ilegais, alertando-os de que o efeito suspensivo proveniente da interposição de eventuais recursos não os exime da devolução dos valores percebidos indevidamente, caso os recursos não sejam providos;
9.5.4. envie a esta Corte de Contas, no prazo de 30 (trinta) dias, contado da notificação, cópias dos documentos que comprovem as datas em que os interessados tiveram ciência desta decisão;
9.5.5. no tocante à inativa Izolete Chaves Alvarenga do Nascimento, disponibilize no sistema Sisac o ato de alteração da aposentadoria da interessada, para análise da mudança no fundamento legal da inativação, que permitiu a integralização dos proventos. Em caso contrário, acertar a proporção dos proventos para 90%;
9.5.6. no que diz respeito à aposentada Leontina de Melo Mesquita, ajuste o valor do percentual de 84,32% conforme estabelecido no subitem 9.2.1.2 do Acórdão 2161/2005-TCU-Plenário;
9.5.7. quanto ao inativo Agenor de Sousa Martins, acerte a proporcionalização da Retribuição por Titulação - RT e da GEMAS em 75%;
9.5.8. encaminhe a esta Corte, no prazo de 30 (trinta) dias, contados da notificação, o ato de alteração da aposentadoria da servidora Elizabete da Silva Rodrigues, que poderá prosperar com base no art. 40, § 1º, inciso III, alínea 'b', da Constituição Federal, com a redação dada pela EC 41/2003, devendo neste caso os proventos ser calculadas com base na média das remunerações;
9.6. determinar à Secretaria de Fiscalização de Pessoal (Sefip) que:
9.6.1. proceda à verificação do cumprimento das medidas indicadas nos subitens anteriores, representando a este Tribunal, caso necessário;
9.6.2. envie ao Departamento de Assuntos Extrajudiciais da AGU, nos termos da Questão de Ordem aprovada pelo Plenário do TCU em 8/6/2011, as informações necessárias ao acompanhamento das ações judiciais referentes aos atos em questão, para que aquele órgão adote as providências cabíveis, dando Ciência à Consultoria Jurídica desta Corte.
4.	Inconformada com a decisão, Lideonete Louçana Araújo interpôs pedido de reexame (peça 7) , conhecido pelo Tribunal, mas que, no mérito teve o provimento negado por meio do Acórdão 9357/2015-TCU-Segunda Câmara, de relatoria da e. Ministra Ana Arraes (peça 23) 
5.	Monitoramento iniciado em 17/3/2016 (peça 47) verificou a continuidade no pagamento da URP, tendo em vista decisão judicial proferida no Mandado de Segurança 31.412 (MS 31.412) , a ausência de proporcionalização da RT percebida por Agenor de Sousa Martins, a falta de ajustes nos proventos e emissão de novo ato em favor de Elizabete da Silva Rodrigues, a manutenção do pagamento da gratificação de 1/3 do salário aos inativos José Miranda Filho e Lideonete Louçana Araújo e do Plano Collor a Leontina de Melo Mesquita e a ausência do cumprimento das providências previstas em relação ao ato de Izolete Chaves Alvarenga do Nascimento. Foi então proposta audiência do Sr. Lauro Oliveira Viana, Superintendente de Recursos Humanos da UFPI.
6.	A audiência foi autorizada pelo e. Ministro Benjamin Zymler (peça 50) . Realizada a audiência (peças 51-52) , o Sr. Lauro Oliveira Viana informou que (peças 53-56) :
No que tange à interessada, LEONTINA DE MLO MESQUITA, vimos informar que a Superintendência de Recursos Humanos da UFPI já providenciou a exclusão da parcela referente ao Plano Collor (84,32%) dos proventos da interessada (em anexo) , conforme determina o subitem 9.5.2. do referido Acórdão.
...
No que tange ao interessado, AGENOR DE SOUSA MARTINS, vimos informar que a Superintendência de Recursos Humanos da UFPI já providenciou a proporcionalização correta da Retribuição por Titulação - RT em 75%, conforme determina o subitem 9.5.7. do referido Acórdão.
...
No que tange aos interessados, JOSÉ MIRANDA FILHO e LIDEONETE LOUÇANA ARAÚJO, vimos informar que a Superintendência de Recursos Humanos da UFPI já providenciou a exclusão da parcela referente à 'gratificação de 1/3 - (em anexo) dos proventos dos interessados, conforme determina o item a.3. do referido oficio.
...
No que tange - à interessada IZOLETE CHAVES ALVARENGA DO NASCIMENTO. vimos informar que a Superintendência de Recursos Humanos da UFPI já adotou as providências do item a.5. do referido oficio. conforme se observa no novo formulário SISAC em anexo. 
Já em relação à interessada ELIZABETE DA SILVA RODRIGUES, cumpre informar que a mesma veio a óbito em 05.09.2016, não deixando nenhum beneficiário (documentos em anexo) . Assim, diante do exposto há patente perda de objeto.
EXAME TÉCNICO
7.	Pesquisa realizada ao sistema Siape/A3P (peça 57) demonstra que:
a parcela de URP permanece nos proventos de Agenor de Sousa Martins, Delson Castelo Branco Rocha e Edison Gayoso Castelo Branco Barbosa;
a devida proporcionalização da RT de Agenor de Sousa Martins em 75%;
Elizabete da Silva Rodrigues faleceu em 5/9/2016, sem a instituição de pensão (peça 57, p. 4) ;
José Miranda Filho e Lideonete Louçana Araújo tiveram a vantagem da gratificação de 1/3 do salário excluída de seus proventos;
Leontina de Melo Mesquita teve o pagamento de Plano Collor também excluído de seus proventos.
8.	Sobre o pagamento da URP aos servidores da UFPI, ele foi garantido por decisão proferida nos autos do Mandado de Segurança 31.412/STF (MS 31.412/STF) , transitada em julgado em 15/5/2014, nos seguintes termos:
 (...) defiro o presente mandado de segurança, para cassar as deliberações emanadas do E. Tribunal de Contas da União, 'dirigidas à Universidade Federal do Piauí, que ordenam a exclusão da parcela referente à URP de qualquer professor beneficiado pela decisão judicial proferida nos autos da Reclamação Trabalhista de n°. 02-1069/1990, transitada em julgado no dia 31/07/1995 (...) ' (grifei) , que tramitou perante a (antiga) 2ª Junta de Conciliação e Julgamento de Teresina/PI, restando prejudicado, em consequência, o exame do recurso de agravo interposto pela União Federal'.
9.	Entretanto, o fato de a parcela estar garantida por decisão judicial, não impede que venha a ser absorvida a partir de reestruturações futuras da carreira, existindo, inclusive, acórdãos especificamente sobre a situação na UFPI determinando que, a partir do trânsito em julgado do MS 31.412/DF, a Universidade promova a absorção da vantagem referente à URP, paga sob a forma de rubrica judicial, pelas leis que vierem a alterar a estrutura remuneratória dos servidores inativos, como por exemplo, Acórdão 2255/2019-TCU-Primeira Câmara (e. Ministro Bruno Dantas) , Acórdão 36/2018-TCU-Primeira Câmara (e. Ministro Benjamin Zymler) , Acórdão 32/2017-TCU-Segunda Câmara (e. Ministro Augusto Nardes) , Acórdão 3441/2015-TCU-Primeira Câmara (e. Ministro Vital do Rêgo) , dentre outros.
10.	Sendo assim, proposta semelhante deve ser feita nos presentes autos em relação aos inativos Agenor de Sousa Martins, Delson Castelo Branco Rocha e Edison Gayoso Castelo Branco Barbosa. 
11.	Consulta ao sistema e-Pessoal (peça 58) aponta que não houve o envio de novos atos de aposentadoria em favor de nenhum dos interessados, que tiveram o julgamento pela ilegalidade. O novo ato de Izolete Chaves Alvarenga do Nascimento teve o julgamento pela legalidade nos autos do TC Processo 016.553/2017-9, em cumprimento ao subitem 9.5.5 do Acórdão ora monitorado (peça 59) . 
Análise das razões de justificativa
12.	O Sr. Lauro Oliveira Viana, Superintendente de Recursos Humanos da UFPI, apresentou como justificativas a regularização de cada uma das situações que estavam pendentes de cumprimento conforme determinações constantes do Acórdão 2736/2012-TCU-Segunda Câmara: regularização da RT em 75% paga ao inativo Agenor de Sousa Martins, exclusão da vantagem da gratificação de 1/3 do salário de José Miranda Filho e de Lideonete Louçana Araújo, exclusão do pagamento de Plano Collor de Leontina de Melo Mesquita, e impossibilidade de cumprimento das determinações em relação a Elizabete da Silva Rodrigues tendo em vista seu falecimento em 5/9/2016.
13.	Todas essas situações puderam ser confirmadas conforme item 7 acima em pesquisa ao Siape/A3P, com a devida regularização de todas as pendências. Assim, em que pese a intempestividade das providências adotadas, houve cumprimento das determinações desta Corte de Contas, propondo-se que as razões de justificativa do Sr. Lauro Oliveira Viana sejam acolhidas, sem aplicação de multa.
14.	Entretanto, mesmo a regularização dos proventos, os inativos Agenor de Sousa Martins, José Miranda Filho, Lideonete Louçana Araújo e Leontina de Melo Mesquita perceberam as vantagens indevidas, erro no cálculo da RT, gratificação de 1/3 do salário e Plano Collor, respectivamente, por longo prazo desde a ciência do Acórdão 2736/2012-TCU-Segunda Câmara, até a efetiva correção/exclusão dessas parcelas, propondo-se determinação à Universidade de adoção de providências para ressarcimento de valores recebidos indevidamente por esses inativos. 
CONCLUSÃO
15.	Com base nas informações prestadas pelo gestor e naquelas extraídas dos sistemas Siape/A3P e e-Pessoal, considera-se que as determinações constantes do Acórdão 2736/2012-TCU-Segunda Câmara foram cumpridas pela Fundação Universidade Federal do Piauí, propondo-se que as razões de justificativa do Sr. Lauro Oliveira Viana sejam acolhidas, sem aplicação de multa.
16.	Entretanto, mesmo a regularização dos proventos, os inativos Agenor de Sousa Martins, José Miranda Filho, Lideonete Louçana Araújo e Leontina de Melo Mesquita perceberam as vantagens indevidas, erro no cálculo da RT, gratificação de 1/3 do salário e Plano Collor, respectivamente, por longo prazo desde a ciência do Acórdão 2736/2012-TCU-Segunda Câmara, até a efetiva correção/exclusão dessas parcelas, propondo-se determinação à Universidade de adoção de providências para ressarcimento de valores recebidos indevidamente por esses inativos. 
17.	Propõe-se também determinar à Universidade que, a partir do trânsito em julgado do MS 31.412/DF, promova a absorção da vantagem referente à URP, paga sob a forma de rubrica judicial, pelas leis que vierem a alterar a estrutura remuneratória de Agenor de Sousa Martins, Delson Castelo Branco Rocha e Edison Gayoso Castelo Branco Barbosa. E quando a parcela venha a ser absorvida, a Universidade deverá enviar novos atos de aposentadoria em favor dos interessados, livres das irregularidades apontadas.
PROPOSTA DE ENCAMINHAMENTO
18.	Em face do exposto, remetam-se os autos à consideração superior propondo-se:
É o relatório. acolher, nos termos do § 2º, do art. 250 do Regimento Interno do TCU, as razões de justificativa apresentadas pelo Sr. Lauro Oliveira Viana (CPF XXX.405.753-XX) , Superintendente de Recursos Humanos da Fundação Universidade Federal do Piauí;
determinar à Fundação Universidade Federal do Piauí, nos termos do artigo 250, inciso II, do Regimento Interno do TCU, que:
b.1) a partir do trânsito em julgado do MS 31.412/DF, promova a absorção da vantagem referente à URP, paga sob a forma de rubrica judicial, pelas leis que vierem a alterar a estrutura remuneratória de Agenor de Sousa Martins (CPF XXX.716.243-XX) , Delson Castelo Branco Rocha (CPF XXX.589.093-XX) e Edison Gayoso Castelo Branco Barbosa (CPF 011.023.703- 04) ; 
b.2) caso haja a regularização dos proventos, deverão ser emitidos novos atos de aposentadoria pelo sistema e-Pessoal, nos termos do art. 262, § 2º, do Regimento Interno do TCU, c/c o art. 19, § 3º, da Instrução Normativa-TCU 78/2018, em favor de Agenor de Sousa Martins (CPF XXX.716.243-XX) , Delson Castelo Branco Rocha (CPF XXX.589.093-XX) e Edison Gayoso Castelo Branco Barbosa (CPF 011.023.703- 04) ;
	c) no prazo de 30 (trinta) dias, sob pena de responsabilidade solidária da autoridade administrativa omissa e mediante prévia instauração de processo administrativo, apure o montante indevidamente recebido pelos inativos, Agenor de Sousa Martins (CPF XXX.716.243-XX) , a título de erro no pagamento da RT em 75%, desde a ciência do Acórdão 2736/2012-TCU-Segunda Câmara, de relatoria do e. Ministro Augusto Nardes, até sua efetiva correção; José Miranda Filho (CPF XXX.288.313-XX) e Lideonete Louçana Araújo (CPF XXX.695.888-XX) , a título da vantagem da gratificação de 1/3 do salário, desde a ciência do Acórdão 2736/2012-TCU-Segunda Câmara, até sua efetiva exclusão; e pela inativa, Leontina de Melo Mesquita (CPF XXX.392.403-XX) , a título de Plano Collor (84,32%) , desde a ciência do Acórdão 2736/2012-TCU-Segunda Câmara, até sua efetiva exclusão, promova sua restituição ao erário, nos termos do art. 46 da Lei 8.112/1990, e comprove ao Tribunal de Contas da União as medidas adotadas."
É o relatório.

8.1. Ana Luisa Ferreira Cruz Cavalcanti (8.460/OAB-PI) e outros, representando Lideonete Louçana Araújo.

Procuradora-Geral Cristina Machado da Costa e Silva.

PESSOAL. APOSENTADORIA. MONITORAMENTO. NÃO ADOÇÃO DAS MEDIDAS CORRETIVAS. AUDIÊNCIA. VERIFICAÇÃO DE QUE O NOVO RESPONSÁVEL ADOTOU AS MEDIDAS CABÍVEIS APÓS SUA CIÊNCIA. ACATAMENTO DAS RAZÕES DE JUSTIFICATIVA. DETERMINAÇÃO PARA ADOÇÃO DE PROVIDÊNCIAS COM VISTAS À RESTITUIÇÃO AO ERÁRIO. DETERMINAÇÃO PARA ABSORÇÃO DA URP DE 26,05%.

APOSENTADORIA (APOS)

Secretaria de Fiscalização de Pessoal (SEFIP).

Cuidam os autos de processo de aposentadoria de ex-servidores da Universidade Federal do Piauí, ora em fase de monitoramento do Acórdão 2736/2012-TCU-Segunda Câmara (rel. Ministro Augusto Nardes) .
2. As aposentadorias de alguns dos servidores de que cuida este processo foram consideradas ilegais pelos seguintes motivos:
a) Agenor de Sousa Martins: pagamento da URP de 26,05%, sem posterior absorção (por ocasião dos novos planos de carreira) , e ausência de proporcionalização da Gratificação de Estímulo à Docência (GED) , uma vez que os proventos do servidor correspondiam a 75% da última remuneração; 
b) Delson Castelo Branco Rocha e Edison Gayoso Castelo Branco Barbosa: pagamento da URP de 26,05%, sem posterior absorção (por ocasião dos novos planos de carreira) ; 
c) Elizabete da Silva Rodrigues: ausência do requisito de idade (60 anos) na data de publicação da EC 41/2003 (31/12/2003) para aposentadoria com proventos proporcionais (26/30 avos) , com fundamento na Constituição Federal, art. 40, inciso III, alínea "b", c/c, o art. 3º da EC 41/2003;
d) José Miranda Filho e Lideonete Louçana Araújo: pagamento da gratificação de 1/3 do salário, concedida judicialmente no regime celetista, sem absorção decorrente da implantação de novas estruturas remuneratórias e em desacordo com os valores devidos na edição da Lei 8.112/1990;
e) Leontina de Melo Mesquita: pagamento continuado de rubrica relativa ao Plano Collor (84,32%) , concedida por decisão judicial, sem que fossem posterior absorção (por ocasião dos novos planos de carreira) . 
3. Além disso, foi verificada a integralização dos proventos da sra. Izolete Chaves Alvarenga do Nascimento, sem que a entidade de origem tivesse emitido o respectivo ato de alteração.
4. Em 20/10/2015, foi prolatado o Acórdão 9357/2015-TCU-Segunda Câmara (rel. Ministra Ana Arraes) , por meio do qual foi apreciado pedido de reexame interposto pela sra. Lideonete Louçana Araújo, ao qual foi negado provimento.
5. Nessa fase de monitoramento, iniciado em 17/3/2016, a Sefip verificou a continuidade do pagamento da URP; ausência de  RT percebida por Agenor de Sousa Martins, a falta de ajustes nos proventos e emissão de novo ato em favor de Elizabete da Silva Rodrigues, a manutenção do pagamento da gratificação de 1/3 do salário aos inativos José Miranda Filho e Lideonete Louçana Araújo e do Plano Collor a Leontina de Melo Mesquita e a ausência do cumprimento das providências previstas em relação ao ato de Izolete Chaves Alvarenga do Nascimento. 
6. Por consequência, autorizei a audiência do sr. Lauro Oliveira Viana, Superintendente de Recursos Humanos da UFPI quanto aos pontos mencionados, exceto no tocante à URP, cuja absorção seria objeto de nova determinação a ser feita pelo colegiado.
7. Em resposta, o responsável demonstrou que adotou as providências cabíveis, motivo pelo qual a Sefip, acompanhada pelo MPTCU, propõe que sejam acolhidas as razões de justificativa, sem prejuízo de determinar a absorção da URP e a adoção de medidas com vistas a obter o ressarcimento dos seguintes pagamentos irregulares, pagos após a ciência do Acórdão 2736/2012-TCU-Segunda Câmara pelos interessados: a) Agenor de Sousa Martins, a título de erro no pagamento da Retribuição de Titulação; b) José Miranda Filho e Lideonete Louçana Araújo, a título da vantagem da gratificação de 1/3 do salário; Leontina de Melo Mesquita, a título de Plano Collor (84,32%) .
8. Acolho a proposta da Sefip. O responsável não se encontrava à frente da Superintendência de Recursos Humanos quando foi proferido o Acórdão 2736/2012-TCU-Segunda Câmara, mas sim a sra. Ana Cristina Pacheco de Araújo Borges. E, quando ouvido, em 2016, adotou as providências cabíveis quanto aos pontos objeto da sua audiência. 
9. Apesar de este relator, em outros processos, ter proposto a aplicação de multa aos gestores do setor de Recursos Humanos da Universidade Federal do Piauí em razão da não absorção da URP de 26,05% (Acórdão 8.384/2020, 8.381/2020, ambos da Primeira Câmara) , observo que não houve ainda, nestes autos, determinação quanto a esse ponto especificamente. Assim sendo, cumpre deixar expressamente consignada tal determinação e acompanhar a implementação das medidas por parte da entidade de origem.
Diante do exposto, VOTO por que o Tribunal adote a deliberação que ora submeto a este colegiado.
TCU, Sala das Sessões Ministro Luciano Brandão Alves de Souza, em 1 de setembro de 2020.
BENJAMIN ZYMLER 
Relator